臺灣新北地方法院民事判決
111年度重訴字第349號
原      告  李偉利  
訴訟代理人  鍾  安律師
            劉文瑞律師
被      告  陳嘉德  
訴訟代理人  王信凱律師
上列當事人間請求塗銷抵押權登記等事件，於民國111年11月10
日言詞辯論終結，本院判決如下：
    主      文
原告之訴駁回。
訴訟費用由原告負擔。　　
    事實及理由
甲、程序方面：
    按確認法律關係之訴，非原告有即受確認判決之法律上利益
    者，不得提起之，民事訴訟法第247條第1項前段定有明文。
    所謂即受確認判決之法律上利益，係指法律關係之存否不明
    確，原告主觀上認其在法律上之地位有不妥之狀態存在，且
    此種不妥狀態，能以確認判決將之除去者而言，最高法院52
    年台上字第1240號判決可參。本件原告請求確認被告就如附
    表所示之不動產（下稱系爭不動產）取得之抵押權所擔保之
    債權不存在，此為被告所否認，是兩造間就原告上開主張之
    情已生爭執，法律關係即陷於存否不明，則就如附表所示不
    動產上是否存有抵押權，原告於法律上地位有受侵害之危險
    ，而此等不安狀態，可藉由確認判決除去，是原告提起本件
    確認之訴，應認有確認利益存在，合先敘明。
乙、兩造聲明及陳述要旨：　　
一、原告主張：原告為系爭不動產之所有權人，因投資失敗積欠
    大筆債務，為避免系爭不動產遭債權人拍賣，遂與被告製造
    假債權，於民國110年7月26日簽訂原告向被告借款新臺幣（
    下同）5,040萬元之借款契約書，並於110年8月10日以新北
    市三重地政事務所收件字號重登字第119090號設定登記，擔
    保債權金額1,000萬元，債權額比例全部之普通抵押權（下
    稱系爭抵押權）予被告。惟原告未曾向被告借款，系爭抵押
    權所擔保之1,000萬元借款債權，自始不存在，且基於抵押
    權之從屬性，系爭抵押權亦失其效力。爰依民事訴訟法第24
    7條第1項前段規定，請求確認系爭抵押權所擔保之債權不存
    在，並依民法第767條第1項中段規定，請求被告將系爭抵押
    權設定登記予以塗銷。
二、被告則否認與原告配合製作假債權，並以：
  1.原告與被告及訴外人白字豪、陳信智等人因共同投資中國大
    陸地區基金事業，原告卻因私自挪用侵吞款項無法回補遭被
    告等人發現，為避免遭刑事訴追，表達願意配合處理面對，
    同意以借款方式充作挪用金額將被告等其他投資人所先墊付
    之基金費用以按月方式償還被告，經討價還價，由15萬元美
    元降為每月償還10萬美元，原告並提供名下系爭不動產作為
    擔保該借款。相關充作借款金額之換算、每月償還金額等，
    均經原告親自參予討論並同意，此有相關談判錄音對話可證
    ：「(阿你難處不是代表我們難處啊你不要，假設這樣子啦
    ，我講一個坦白的講一個現實，你不要動不就沒事了嗎？)
    原告：對。」、「(你動了一個就要承擔這個責任了不是嗎
    ？)原告：對。」、「原告：好那，那現在就講一個比較實
    際面的啦，就每個月希望我可以出多少出來嘛？」、「原告
    ：阿是每個月什麼時候，還是那個月有付到錢就好了？」、
    「原告：如果說降到10萬塊的話有可能嗎，我們來…」、「
    因為說真的啦如果說一個月10萬的話，一年也是120萬，也
    不會太久啊。」、「就每個月啊，剛阿智講的啊每個月15萬
    …。被告：好啊。」、?原告：所以我那時候才想說可不可
    以10萬啊？」、「10萬我跟你講我覺得有辦法啦，15萬的話
    還要多150萬耶…」、「原告：今天我真的弄這些錢去做這
    些換匯有的沒的，我理虧在先，你們怎麼說我就怎麼做，我
    沒有不面對喔。我沒有像那個欠我1300萬現在跑掉的。」
  2.由相關對話可證，本件根本並非如原告所聲稱配合製造假債
    權脫產云云，而是原告確實因擅自挪用基金致積欠被告款項
    ，因金額太大無法補回，才以借款方式分期方式償還。
  3.因原告已將款項取走並經原告自承，系爭原證1借款契約書 
     才特別於第一條直接載明「如數收訖無誤」文字，原證1借
      款契約書並經原告親自簽名確認，可證兩造間確實有借款
    之合意以及金錢之交付。
  4.綜上所述，兩造間確實有借貸法律關係存在，並已藉由挪用
    投資款之方式業已取得款項，原告為此自願簽立借款契約書
    並提供係爭不動產抵押為擔保，於法相合，本件原告提起本
    件訴訟顯無理由，應予駁回。
丙、得心證理由：　 
一、本件原告主張：所有之系爭不動產上設定系爭抵押權予被告
    之事實，業據提出建物登記第一類謄本為證，復為被告所不
    爭，原告此部分之主張堪信為實在。原告另主張：系爭抵押
    權所擔保之債權不存在並請求塗銷系爭抵押權一節，則為被
    告所否認，並以前詞置辯。是以本件所應審酌者，乃在於：
    系爭抵押權所擔保之債權是否不存在？原告得否請求塗銷系
    爭抵押權？
二、按金錢消費借貸為契約之一種，須當事人間互相表示借貸  
    之意思一致，且貸與人將金錢之所有權移轉於借用人，始生
    效力。又交付金錢之原因甚多，金錢之交付並不當然成立消
    費借貸契約。故當事人主張金錢消費借貸契約存在，應就借
    貸意思表示合致及借款業已交付之事實，負舉證責任，其僅
    證明金錢之交付，未證明借貸意思表示合致者，仍不能認金
    錢借貸契約存在（最高法院103年度台上字第1469號判決意
    旨參照）。次按「貸與人所提出之借用證（借據）內，如載
    明所借款額，『收訖無訛』者，固可解為貸與人就金錢契約之
    具備要物性，已盡舉證責任。惟於借用人提出反對之主張及
    為相當之『反證』時，該借用證是否具有實質之證據力，亦即
    其內容是否足以證明待證之事實，仍應由法院斟酌全辯論意
    旨及調查證據之結果，依自由心證判斷借貸事實之真偽。倘
    因貸與人已盡舉證責任，即恝置借用人提出之『反證』於不論
    ，於法自屬有違。」（最高法院85年度台上字第211號判決
    意旨參照）。經查，原告提出由原告親自之簽立借款契約書
    （原證一）第1條已載明「如數收訖無誤」之文字，且該借
    款契約書所記載之債權即為系爭抵押權所擔保債權總額等情
    ，業經原告自承在卷（參見本院111年11月10日言詞辯論筆
    錄），揆諸前開說明，堪認借款契約書足以證明兩造間金錢
    借貸契約已具備要物性及兩造間借貸意思表示合致，原告雖
    另稱：「確實是沒有收到借款。」云云，惟自111年6月30日
    起訴（參見起訴狀上之收文章）迄111年11月10日言詞辯論
    期日止，均未提出任何相當之反證或已清償上開債權完畢之
    證據以供本院調查及審認，是原告所主張：系爭抵押權所擔
    保之債權不存在云云，難謂有據。是原告主張系爭抵押權擔
    保期間並無任何擔保債權發生，僅為原告為避免系爭不動產
    遭債權人拍賣，遂與被告製造假債權，故被告有塗銷系爭抵
    押權之義務云云，尚無可取。
三、綜上所述，本件系爭抵押權所擔保之債權既已存在，原告復
    未舉證以證明：已清償上開債權完畢，則原告請求確認系爭
    抵押權所擔保之系爭債權不存在，並依民法第767條第1項中
    段規定，請求被告應將系爭抵押權設定登記予以塗銷，均無
    理由，應予駁回。
四、本件事證已臻明確，兩造其餘主張及攻擊防禦方法，核與判
    決結果不生影響，爰不一一論述，附此敘明。
五、訴訟費用負擔之依據：民事訴訟法第78條。
中　　華　　民　　國　　111 　年　　12　　月　　21　　日
                  民事第七庭    法　官　李昭融
以上正本係照原本作成。
如不服本判決，應於送達後20日內，向本院提出上訴狀並表明上
訴理由，如於本判決宣示後送達前提起上訴者，應於判決送達後
20日內補提上訴理由書（須附繕本）。如委任律師提起上訴者，
應一併繳納上訴審裁判費。
中　　華　　民　　國　　111 　年　　12　　月　　21　　日
                                書記官　楊佩宣
附表：
編 號 土地坐落     地 目 面積  權利範圍  縣市 鄉鎮市區 段 小段 地號    1 新北市 蘆洲區 光華  682 建 1990㎡ 0000000分之29672 
　　　　　　　　　　　　　　　　　　　　　　　　　　　　
建物標示       編號 建號 坐落基地 建物門牌 建築式樣主要建築材料及房屋層數 建物面積 附屬建物及用途 權利範圍 1 7836 新北市○○區○○段000地號 新北市○○區○○街000巷00號地下二層 11層鋼筋混凝土造 地下二層：1416.63㎡ 608分之4